臺灣桃園地方法院刑事判決　　　　　　　100年度訴字第707號
公　訴　人　臺灣桃園地方法院檢察署檢察官
被　　　告　劉其含原名劉力銘.
被　　　告　呂銘立
被　　　告　黃正川
上三人共同
選任辯護人　呂福元律師
被　　　告　邵勇翔
被　　　告　婁銓
　　　　　　　　　　　號1樓
上　一　人
選任辯護人　黃佩琦律師
　　　　　　陳志律師
　　　　　　陳孟彥律師
上列被告因違反廢棄物清理法案件，經檢察官提起公訴（99年度
偵字第20574 號），本院判決如下︰
    主  文
劉其含共同犯廢棄物清理法第四十六條第四款之非法清理廢棄物
罪，處有期徒刑陸月，如易科罰金，以新臺幣貳千元折算壹日。
呂銘立共同犯廢棄物清理法第四十六條第四款之非法清理廢棄物
罪，處有期徒刑陸月，如易科罰金，以新臺幣貳千元折算壹日。
緩刑貳年。
黃正川共同犯廢棄物清理法第四十六條第四款之非法清理廢棄物
罪，處有期徒刑陸月，如易科罰金，以新臺幣貳千元折算壹日。
緩刑貳年。
邵勇翔共同犯廢棄物清理法第四十六條第四款之非法清理廢棄物
罪，處有期徒刑陸月，如易科罰金，以新臺幣壹千元折算壹日。
緩刑貳年。
婁詮共同犯廢棄物清理法第四十六條第四款之非法清理廢棄物
罪，處有期徒刑陸月，如易科罰金，以新臺幣壹千元折算壹日。
緩刑貳年。
    事  實
一、劉其含、呂銘立、黃正川、邵勇翔及婁銓均明知從事廢棄
    物清除、處理業務者，應依廢棄物清理法第41條第1 項規定
    ，向直轄市、縣（市）主管機關或中央主管機關委託之機關
    申請核發公民營廢棄物清除、處理機構許可文件後，始得從
    事清除、處理廢棄物業務，竟未依上開規定領有廢棄物清除
    、處理機構之許可文件，即共同基於違法清除、處理廢棄物
    之犯意聯絡，由劉其含於民國99年7 月21日某時，以當天進
    出車次計算代價，僱請有犯意聯絡之呂銘立至不知情之劉徐
    五妹（已經檢察官另為不起訴處分）所有桃園縣新屋鄉○○
    段埔頂小段1012、1013、1014及1015地號土地上管制現場車
    輛進出，而呂銘立復以每日新臺幣（下同）2,000 元代價僱
    用有犯意聯絡之黃正川駕駛挖土機在前開土地上整填建築廢
    棄物，並由有犯意聯絡之邵勇翔、婁銓分別於99年7 月22
    日某時，駕駛車牌號碼196-AJ曳引車及58-QS 號半拖車、70
    1- ZB 號曳引車及39-VD 半拖車，載運並傾倒建築廢棄物於
    上開土地。嗣於99年7 月22日下午3 時30分許，為警前往上
    開土地稽查查獲，始悉上情。
二、案經桃園縣政府警察局楊梅分局報告臺灣桃園地方法院檢察
    署檢察官偵查起訴。
    理  由
一、按被告以外之人於審判外之言詞或書面陳述，除法律有規定
    者外，不得作為證據；又被告以外之人於審判外之陳述，經
    當事人於審判程序同意作為證據，法院審酌該言詞陳述或書
    面陳述作成時之情況，認為適當者，亦得為證據；當事人、
    代理人或辯護人於法院調查證據時，知有第159 條第1 項不
    得為證據之情形，而未於言詞辯論終結前聲明異議者，視為
    有前項之同意，刑事訴訟法第159 條第1 項、第159 條之5
    分別定有明文。經查，本判決下列所引用被告以外之人於審
    判外之陳述，檢察官及被告於本院審理時對於其證據能力均
    不爭執，且迄於言詞辯論終結前亦未聲明異議，本院審酌上
    開證據資料作成時之情況，尚無違法不當及證明力明顯過低
    之瑕疵，而認為以之作為證據應屬適當，依刑事訴訟法第15
    9 條之5 規定，應認前揭證據資料均有證據能力。
二、上開犯罪事實，業據被告劉其含、呂銘立、黃正川、邵勇翔
    、婁銓於偵訊、本院準備程序及審理時坦承不諱（見臺灣
    桃園地方法院檢察署99年度偵字第20574 號卷第83至84、17
    6 至179 、190 頁；本院100 年度審訴字第938 號卷第45、
    50頁、第85頁反面；本院100 年度訴字第707 號卷第26、51
    頁），核與證人劉徐五妹於警詢及偵訊中、證人劉運興、劉
    邦楨於偵訊中之證述相符（見臺灣桃園地方法院檢察署99年
    度偵字第20574 號卷第17至18、170 至173 頁）。又廢棄物
    清理法所稱之廢棄物，分下列二種：一、一般廢棄物：由家
    戶或其他非事業所產生之垃圾、糞尿、動物屍體等，足以污
    染環境衛生之固體或液體廢棄物；二、事業廢棄物：(一)有害
    事業廢棄物：由事業所產生具有毒性、危險性，其濃度或數
    量足以影響人體健康或污染環境之廢棄物。(二)一般事業廢棄
    物：由事業所產生有害事業廢棄物以外之廢棄物。又從事廢
    棄物清除、處理業務者，應向直轄市、縣（市）主管機關或
    中央主管機關委託之機關申請核發公民營廢棄物清除處理機
    構許可文件後，始得受託清除、處理廢棄物業務，廢棄物清
    理法第2 條第1 項、第41條第1 項分別定有明文。又依內政
    部訂頒之「營建剩餘土石方處理方案」，營建剩餘土石方之
    種類包含建築工程、公共工程及建築物拆除工程施工所產生
    之剩餘泥、土、砂、石、磚、瓦、混凝土塊，因其經暫屯、
    堆置可供回收、分類、加工、轉運、處理、再生利用，自屬
    有用之土壤砂石資源，而非屬廢棄物範圍；至於因施工所附
    帶產生之金屬屑、玻璃碎片、塑膠類、木屑、竹片、紙屑、
    瀝清等廢棄物，則屬於一般事業廢棄物，應依廢棄物清理法
    規定處理，並由行政院環保署主管，此經行政院86年12月31
    日臺（86）內字第52109 號函釋在案。本案前開土地現場確
    有混雜廢土石方、磚、混凝土塊、廢木材及廢塑膠等之廢棄
    物，有現場照片共110 張附卷可參（見臺灣桃園地方法院檢
    察署99年度偵字第20574 號卷第50至55、137 至161 頁），
    本案廢棄物係屬建築廢棄物，亦有桃園縣政府環境保護署10
    0 年2 月16日桃環事字第1000010620號函在卷可稽（見臺灣
    桃園地方法院檢察署99年度偵字第20574 號卷第164 頁）。
    又被告等人並未向所屬之縣（市）主管機關或中央主管機關
    委託之機關申請核發公民營廢棄物清除、處理機構之許可文
    件，其在不知情之劉徐五妹前開土地上所為，揆諸前揭規定
    ，應論以廢棄物之清除、處理行為，自應適用廢棄物清理法
    之規定。此外，復有扣案之挖土機（200 型）、車牌號碼19
    6-AJ號曳引車及58-QS 號半拖車、車牌號碼701-ZB號曳引車
    及39-VD 半拖車可資佐證（分別委由黃正川、邵勇翔、婁
    銓保管），是被告劉其含、呂銘立、黃正川、邵勇翔、婁
    銓等人上開任意性自白，核與事實相符，應堪採信。本案事
    證明確，被告等人之犯行堪以認定，應依法論科。
三、按廢棄物清理法第46條第4 款係以「未依第41條第1 項規定
    領有廢棄物清除、處理許可文件，從事廢棄物貯存、清除、
    處理，或未依廢棄物清除、處理許可文件內容貯存、清除、
    處理廢棄物。」為構成要件。而所謂廢棄物之「清除」、「
    處理」，依事業廢棄物貯存清除處理方法及設施標準第2 條
    第2 、3 款規定，所謂「清除」則指事業廢棄物之收集、運
    輸行為；至於「處理」，指下列行為：(1) 中間處理：指事
    業廢棄物在最終處置或再利用前，以物理、化學、生物、熱
    處理或其他處理方法，改變其物理、化學、生物特性或成分
    ，達成分離、減積、去毒、固化或安定之行為。(2) 最終處
    置：指衛生掩埋、封閉掩埋、安定掩埋或海洋棄置事業廢棄
    物之行為。(3) 再利用：指事業產生之事業廢棄物自行、販
    賣、轉讓或委託做為原料、材料、燃料、填土或其他經中央
    目的事業主管機關認定之用途行為，並應符合其規定者。次
    按，共同實施犯罪行為之人，在合同意思範圍以內，各自分
    擔犯罪行為之一部，相互利用他人之行為，以達其犯罪之目
    的者，即應對於全部所發生之結果，共同負責；共同正犯不
    限於事前有協議，即僅於行為當時有共同犯意之聯絡者，亦
    屬之；共同正犯之成立，祇須具有犯意之聯絡，行為之分擔
    ，既不問犯罪動機起於何人，亦不必每一階段犯行，均經參
    與；共同正犯之意思聯絡，原不以數人間直接發生者為限，
    即有間接之聯絡者，亦包括在內。如甲分別邀約乙、丙犯罪
    ，雖乙、丙間彼此並無直接之聯絡，亦無礙於其為共同正犯
    之成立。（最高法院28年度上字第3110號、30年度上字第87
    0 號、34年度上字第862 號、73年度臺上字第2364號、77年
    度臺上字第2135號判例意旨可資參照）。經查，被告邵勇翔
    、婁詮之駕車前來傾倒夾帶廢土石方、磚、混凝土塊、廢
    木材、廢塑膠等建築廢棄物之行為，依前揭說明，應屬廢棄
    物之「清理」，而被告劉其含、呂銘立、黃正川等人在前開
    土地現場之指揮、管制車輛進出及整平廢棄物之行為，則係
    屬廢棄物之「處理」，又揆諸上揭判例意旨，被告劉其含、
    呂銘立、黃正川與被告邵勇翔、婁詮間，對係於未領有廢
    棄物處理許可文件下，逕自從事廢棄物之清除、處理乙情，
    有犯意聯絡及行為分擔，均應論以共同正犯。
四、被告劉其含、呂銘立、黃正川、邵勇翔、婁詮等人明知未
    領有廢棄物處理許可文件，卻逕從事廢棄物之清除、處理，
    核渠等所為，係犯廢棄物清理法第46條第4 款之非法清理廢
    棄物罪。被告劉其含、呂銘立、黃正川與被告邵勇翔、婁
    詮間，就上開犯行，有犯意聯絡及行為分擔，均應論以共同
    正犯，已如前述。又刑事法之若干犯罪行為態樣，本質上原
    有反覆、延續實行特徵，立法時既予特別歸類，定為犯罪構
    成要件之行為要素，則行為人基於概括之犯意，在密切接近
    之一定時、地持續實行之複次行為，倘依社會通念，於客觀
    上認為符合一個反覆、延續性之行為觀念者，於刑法評價上
    ，應僅成立一罪；學理上所稱「集合犯」之職業性、營業性
    或收集性等具有重複特質之犯罪均屬之，例如經營、從事業
    務、收集、販賣、製造、散布等行為概念者（最高法院95年
    度臺上字第1079號判決意旨可資參照）。本案被告等人自99
    年7 月21日至99年7 月22日下午3 時30分許遭警查獲時止，
    均係未依廢棄物清理法規定領有廢棄物處理許可文件，基於
    一個犯罪決意，反覆於上開土地上多次從事廢棄物清除、處
    理行為，於刑法評價上應認係包括一罪之集合犯，均僅論以
    一罪。再廢棄物清理法之立法意旨固係為有效清除、處理廢
    棄物，改善環境衛生，維護國民健康，然其立法背景係在我
    國經濟高度發展後，為能均衡生態保護之急迫需求，故特立
    本罪俾以重刑嚴罰有效嚇阻惡意破壞我國生態環境之行為，
    惟查，本件被告等人在上開土地清除、處理建築廢棄物之行
    為，與任意棄置、處理垃圾、動物屍體等足以污染環境衛生
    之一般廢棄物，及具有毒性、危險性，且濃度或數量足以影
    響人體健康或污染環境之有害事業廢棄物相較，對環境污染
    之危害性尚非嚴重，核與一般違反本罪情節之惡性有別，更
    罔論被告等人係因不諳法律，為圖謀生而營小利故為前開犯
    行。綜此各情，若就被告等人科以本罪法定最低度刑即一年
    有期徒刑，實有情輕法重之憾，是均有尚堪憫恕之情形，爰
    均依刑法第59條之規定酌減其刑。
五、爰審酌被告五人未領有廢棄物清除、處理許可文件，從事廢
    棄物之清除及處理，所為實屬非是，惟念被告犯後始終坦承
    犯行，及其所清除、處理者為建築廢棄物、所傾倒之廢棄物
    數量非鉅，並衡諸被告犯罪動機係因一時失慮、平日素行良
    好、智識程度、生活狀況等一切情狀，量處如主文所示之刑
    ，並諭知易科罰金之折算標準，以示懲戒。又被告呂銘立前
    於83年間因詐欺案判處有期徒刑3 月，易科罰金執行完畢後
    5 年內未曾因故意犯罪受有期徒刑以上刑之宣告；黃正川前
    未曾因故意犯罪受有期徒刑以上刑之宣告；邵勇翔及婁銓
    無前科，此有臺灣高等法院被告前案紀錄表在卷可稽，且被
    告對犯行自白不諱，可認有悔悟之心，其經此偵審程序及刑
    罰宣告之教訓後，當已知所警惕，信無再犯之虞，本院斟酌
    一切情事，認所宣告之刑，以暫不執行為當，爰併予宣告緩
    刑2 年，以啟自新。至扣案挖土機（200 型）、車牌號碼19
    6-AJ號曳引車及58-QS 號半拖車、車牌號碼701-ZB號曳引車
    及39-VD 半拖車各1 輛，係為一般工程常用之機具、車輛，
    於客觀上非專供清理廢棄物所用，且並非被告等人所有，業
    據被告黃正川、邵勇翔、婁銓供承在卷（見臺灣桃園地方
    法院檢察署99年度偵字第20574 號卷第36、41、44頁），爰
    不予宣告沒收，附此敘明。
據上論斷，應依刑事訴訟法第第299 條第1 項前段，廢棄物清理
法第46條第4 款，刑法第11條前段、第28條、第41條第1 項前段
、第59條、第74條第1 項第1 款、第2 款，判決如主文。
本案經檢察官鍾信一到庭執行職務。
中    華    民    國    100    年    11    月    9    日
                  刑事第八庭審判長法  官   劉為丕
                                  法  官   謝枚霏
                                  法  官   翁儀齡
以上正本證明與原本無異。
如不服本判決應於收受判決後10日內向本院提出上訴書狀，並應
敘述具體理由。其未敘述上訴理由者，應於上訴期間屆滿後20日
內向本院補提理由書( 均須按他造當事人之人數附繕本) 「切勿
逕送上級法院」。
                                  書記官  邱仲騏
中    華    民    國    100    年    11    月    14   日
附錄本案論罪科刑之法條：
廢棄物清理法第46條有下列情形之一者，處一年以上五
年以下有期徒刑，得併科新臺幣三百萬元以下罰金：
一、任意棄置有害事業廢棄物。
二、事業負責人或相關人員未依本法規定之方式貯存、清除、處
    理或再利用廢棄物，致污染環境。
三、未經主管機關許可，提供土地回填、堆置廢棄物。
四、未依第四十一條第一項規定領有廢棄物清除、處理許可文件
    ，從事廢棄物貯存、清除、處理，或未依廢棄物清除、處理
    許可文件內容貯存、清除、處理廢棄物。
五、執行機關之人員委託未取得許可文件之業者，清除、處理一
    般廢棄物者；或明知受託人非法清除、處理而仍委託。
六、公民營廢棄物處理機構負責人或相關人員、或執行機關之人
    員未處理廢棄物，開具虛偽證明。